【裁判字號】    99,訴,2447
【裁判日期】    991013
【裁判案由】    偽造文書
【裁判全文】
臺灣板橋地方法院刑事判決              99年度訴字第2447號
公  訴  人  臺灣板橋地方法院檢察署檢察官
被      告  乙○○
上列被告因偽造文書案件，經檢察官提起公訴（99年度偵緝字第
1547號、第1548號），本院依簡式審判程序，判決如下：
    主  文
乙○○行使偽造之私文書，足以生損害於公眾及他人，處有期徒
刑肆月，如易科罰金，以銀元參佰元折算壹日，減為有期徒刑貳
月，如易科罰金，以銀元參佰元折算壹日。緩刑貳年。偽造之「
甲○○」印章壹枚及車牌號碼HT-7941 號自用小客車汽（機）車
過戶登記書新車主名稱欄內偽造之「甲○○」署押、印文各壹枚
均沒收之。
    事  實
一、乙○○原係豪豐旅行社之業務員，前於民國93年至95年間，
    受甲○○委託代為購買機票及辦理渠妻吳清萍入臺事宜，而
    取得甲○○之國民身分證，詎其明知甲○○未同意以渠名義
    購買車輛，竟基於行使偽造私文書及使公務員登載不實之犯
    意，於93年7 月9 日，向福興車行負責人蔡聰傑購買車牌號
    碼HT-7941 號自用小客車，竟未經甲○○之同意，交付甲○
    ○之國民身分證予蔡聰傑，並指示不知情之蔡聰傑將該車輛
    過戶登記至甲○○名下，嗣蔡聰傑委託不知情之代辦人員林
    永茂（業經臺灣士林地方法院檢察署檢察官以98年度偵字第
    6005號為不起訴處分確定）代為辦理上開自用小客車之過戶
    手續，林永茂旋委託不知情之刻印店偽刻「甲○○」之印章
    1 枚，復於93年7 月12日，在不詳地點，填寫汽（機）車過
    戶登記書，並在其上新車主名稱欄內偽簽「甲○○」之署押
    1 枚，及蓋印前揭偽刻之「甲○○」印章而偽造「甲○○」
    之印文1 枚，表示上開自用小客車原車主陳勇戊將該車輛過
    戶予甲○○之意思而偽造該私文書，再併同甲○○之國民身
    分證持以向臺北巿監理處辦理該自用小客車之過戶手續而行
    使之，致使不知情之臺北巿監理處承辦公務員誤將該車輛新
    車主為甲○○之不實事項登載於所掌公文書電腦資料內，足
    以生損害於監理機關對於汽車車籍登記資料管理之正確性及
    甲○○。嗣甲○○於95年9 月間獲得交通罰單，遂連絡乙○
    ○欲索回渠所有之國民身分證，見乙○○駕駛上開自用小客
    車前來，旋即向監理機關查詢而得悉該自用小客車登記在渠
    名下，乃報警循線查獲上情。
二、案經甲○○訴由臺北巿政府警察局士林分局移請臺灣士林地
    方法院檢察署檢察官報請臺灣高等法院檢察署檢察長令轉暨
    乙○○訴請臺灣板橋地方法院檢察署檢察官偵查起訴。
    理  由
一、本案被告乙○○所犯係死刑、無期徒刑、最輕本刑為3 年以
    上有期徒刑以外之罪，其於準備程序中就被訴事實為有罪之
    陳述，經本院告知簡式審判程序之旨，並聽取公訴人、被告
    之意見後，經合議庭裁定由受命法官獨任進行簡式審判程序
    ，合先敘明。
二、上揭犯罪事實，業據被告於偵查中及本院審理時之自白不諱
    ，並經告訴人及證人吳清萍、蔡聰傑、林永茂、陳勇戊於警
    詢、偵查中證述明確，復有汽車委賣合約書影本、汽車買賣
    合約書影本、汽（機）車過戶登記書影本暨所附之告訴人國
    民身分證正反面影本、車籍查詢－資本資料詳細畫面、被告
    在豪豐旅行社擔任業務經理之名片影本、交通部公路總局臺
    北區監理所98年3 月19日北監車字第0980025925號函暨所附
    告訴人向監理機關出具之申請書影本、同監理所98年8 月17
    日北監車字第0980041223號函暨所附之欠費統計表、稅費現
    況及稅費歷史表、違規查詢報表、臺北市政府警察局94年10
    月12日北巿警交字第AEU012352 號舉發違反道路交通管理事
    件通知單影本、車號HT-7941 號自用小客車行照影本、內政
    部警政署國道公路警察局96年7 月7 日公警局交字第ZIA001
    074 號舉發違反道路交通管理事件通知單影本、臺北市停車
    管理處96年5 月11日函暨所附之限時停車格位註銷免罰清單
    影本、建檔資料列印畫面各1 件、照片2 張附卷可稽，足認
    被告自白確與事實相符，堪值採信。又被告未經告訴人之同
    意，擅自指示車行委託代辦人員將其所購買之車牌號碼HT-7
    941 號自用小客車登記在告訴人名下，又積欠多筆交通違規
    罰鍰及賦稅未繳，此觀前揭交通部公路總局臺北區監理所函
    附之欠費資料即明，致使監理機關對告訴人為裁罰及追討，
    自已足生損害於監理機關對於汽車車籍登記資料管理之正確
    性及告訴人。是本案事證明確，被告犯行堪以認定，應予依
    法論罪科刑。
三、查被告行為後，刑法部分條文業於94年2 月2 日經修正公布
    ，並自95年7 月1 日起生效施行；復參酌最高法院95年5 月
    23日第8 次刑事庭會議決議意旨，修正後刑法第2 條第1 項
    之規定，係規範行為後法律變更所生新舊法律比較適用之準
    據法，於刑法修正施行後，應適用修正後刑法第2 條第1 項
    之規定，為「從舊從輕」之比較；又比較時應就罪刑有關之
    共犯、未遂犯、想像競合犯、牽連犯、連續犯、結合犯，以
    及累犯加重、自首減輕暨其他法定加減原因（如身份加減）
    與加減例等一切情形，綜其全部罪刑之結果而為比較。茲就
    本案新、舊法比較適用分敘如下：
  (一)刑法第214 條之使公務員登載不實罪雖未修正，其法定本刑
    設有罰金刑之處罰，而刑法分則編各罪所定罰金之貨幣單位
    原為銀元，修正前刑法第33條第5 款規定：「罰金：（銀元
    ）1 元以上」，銀元與新臺幣間之折算，依現行法規所定貨
    幣單位折算新臺幣條例規定，以銀元1 元折算新臺幣3 元；
    修正後刑法第33條第5 款則規定：「罰金：新臺幣1,000 元
    以上，以百元計算之」。經比較修正前、後之刑法規定，修
    正後刑法第33條第5 款關於罰金刑之最低數額部分，已較修
    正前之刑法規定提高，自以修正前刑法第33條第5 款規定，
    較有利於被告等人。
  (二)被告行為時之刑法第55條後段規定：「犯一罪而其方法或結
    果之行為犯他罪名，從一重處斷。」惟現行刑法已刪除前揭
    關於牽連犯之規定，此刪除雖非犯罪構成要件之變更，但顯
    已影響行為人刑罰之法律效果，自屬法律有變更，而現行刑
    法既無牽連犯得論以裁判上一罪之情形，則被告所犯之數罪
    ，應按其具體情形而可能論以數罪併罰，是比較修正前、後
    刑法之規定，以適用被告行為時之刑法論以牽連犯之規定，
    較有利於被告。
  (三)修正前刑法第41條第1 項前段規定：「犯最重本刑為5 年以
    下有期徒刑以下之刑之罪，而受6 個月以下有期徒刑或拘役
    之宣告，因身體、教育、職業、家庭之關係或其他正當事由
    ，執行顯有困難者，得以（銀元）1 元以上（銀元）3 元以
    下折算1 日，易科罰金。」依斯時有效施行之罰金罰鍰提高
    標準條例第2 條前段規定（業於95年5 月17日經公布刪除，
    並自95年7 月1 日起生效），依刑法第41條易科罰金者，就
    其原定數額提高為100 倍折算1 日，則被告行為時之刑法及
    罰金罰鍰提高標準條例關於易科罰金折算標準之規定，係以
    銀元300 元折算1 日，經折算為新臺幣後，應以新臺幣900
    元折算1 日。修正後刑法第41條第1 項前段規定：「犯最重
    本刑為5 年以下有期徒刑以下之刑之罪，而受6 個月以下有
    期徒刑或拘役之宣告者，得以新臺幣1,000 元、2,000 元或
    3,000 元折算1 日，易科罰金。」比較修正前、後關於易科
    罰金折算標準之規定，以修正前刑法第41條第1 項前段及修
    正前罰金罰鍰提高標準條例第2 條前段規定，較有利於被告
    。
  (四)綜上，經整體比較全部罪刑之結果，以95年7 月1 日修正施
    行前之刑法規定，較有利於被告，是依刑法第2 條第1 項前
    段規定，自應適用被告行為時之法律即修正前之刑法規定。
    至刑法施行法雖亦於95年6 月14日修正增訂第1 條之1 關於
    罰金刑貨幣單位及罰金法定刑提高倍數之規定，並自95年7
    月1 日起施行，以致罰金刑貨幣單位因而有「銀元」、「新
    臺幣」之更異，惟適用結果之罰金額度則無二致，就罰金法
    定刑提高之刑罰權規範內容並無有利或不利變更，此部分自
    不生新舊法之比較問題，應逕適用具特別法及準據法性質之
    刑法施行法第1 條之1 規定（參照臺灣高等法院暨所屬法院
    95年法律座談會刑事類提案第16、19號法律問題），附此敘
    明。
四、核被告所為，係犯刑法第216 條、第210 條之行使偽造私文
    書罪及同法第214 條之使公務員登載不實罪。被告偽造印章
    、印文、署押之行為，均屬其偽造私文書之部分行為，又其
    偽造私文書後進而行使，偽造之低度行為應為行使之高度行
    為所吸收，均不另論罪。被告利用不知情之蔡聰傑、林永茂
    代辦車輛過戶事宜而犯上開行使偽造私文書罪及使公務員登
    載不實罪，為間接正犯。被告所犯前揭二罪間，有方法與目
    的之牽連關係，應依修正前刑法第55條後段規定從一重之行
    使偽造私文書罪處斷。爰審酌被告無犯罪前科，有臺灣高等
    法院被告前案紀錄表1 件在卷足憑，平日素行良好，卻利用
    為告訴人代辦事務而取得渠國民身分證之機會，未經告訴人
    之同意，擅自將其購買之車輛登記在告訴人名下，又積欠多
    筆交通違規罰鍰及賦稅，致使告訴人遭到監理機關之裁罰及
    追討，其行為固值非難，惟姑念其犯罪後尚知坦承犯行，亦
    具悔意，復與告訴人達成和解，此有和解書1 份在卷可考，
    態度頗佳，兼衡其犯罪動機、目的、手段等一切情狀，量處
    如主文所示之刑，並諭知易科罰金之折算標準，以資懲儆。
    再查，被告所為行使偽造私文書罪及使公務員登載不實罪之
    犯罪時間均在96年4 月24日以前，合於中華民國96年罪犯減
    刑條例第2 條第1 項第3 款所定之減刑要件，爰減其宣告刑
    2 分之1 。
五、末按犯罪在新法施行前，於新法施行後之緩刑之宣告，應適
    用新法第74條之規定（最高法院95年第8 次刑事庭會議決議
    意旨參照）。亦即，就緩刑之宣告，係依裁判時之情狀為其
    考量標準，此部分應逕依裁判時之法律為適用基準，無須比
    較新舊法，縱因而與主刑部分所適用之法律不同，亦無割裂
    適用法律之問題。查被告無犯罪前科，已如前述，僅因一時
    失慮，致罹刑典，然其犯罪後已坦承犯行，知所悔悟，且已
    與告訴人達成和解，亦詳述如前，信其經此偵審教訓，當知
    所警惕，而無再犯之虞，本院認其所宣告之刑以暫不執行為
    適當，併依裁判時之刑法第74條第1 項第1 款之規定宣告緩
    刑2 年，用啟自新。
六、車牌號碼HT-7941 號自用小客車汽（機）車過戶登記書新車
    主名稱欄內偽造之「甲○○」署押、印文各1 枚，不問屬於
    犯人與否，均應依刑法第219 條規定沒收之。又偽造之「甲
    ○○」印章1 枚，雖未扣案，惟尚無證據足資證明確已滅失
    ，不問屬於犯人與否，亦應依上開規定沒收之。
據上論斷，應依刑事訴訟法第273 條之1 第1 項、第299 條第1
項前段，刑法第2 條第1 項前段、第210 條、第214 條、第216
條、第219 條、第74條第1 項第1 款，修正前刑法第55條後段、
第41條第1 項前段，刑法施行法第1 條之1 第1 項、第2 項前段
，修正前罰金罰鍰提高標準條例第2 條，中華民國96年罪犯減刑
條例第2 條第1 項第3 款、第7 條，判決如主文。
本案經檢察官吳孟竹到庭執行職務。
中    華    民    國    99    年    10    月    13    日
                  刑事第六庭    法  官  王瑜玲
以上正本證明與原本無異
如不服本判決應於送達後10日內向本院提出上訴狀
                                書記官  謝嘉玲
中    華    民    國    99    年    10    月    15    日
附錄本案論罪科刑法條全文：
中華民國刑法第210條
（偽造變造私文書罪）
偽造、變造私文書，足以生損害於公眾或他人者，處5 年以下有
期徒刑。
中華民國刑法第214條
（使公務員登載不實罪）
明知為不實之事項，而使公務員登載於職務上所掌之公文書，足
以生損害於公眾或他人者，處3 年以下有期徒刑、拘役或5 百元
以下罰金。
中華民國刑法第216條
（行使偽造變造或登載不實之文書罪）
行使第210 條至第215 條之文書者，依偽造、變造文書或登載不
實事項或使登載不實事項之規定處斷。

司法院資訊處製作；財團法人民間司法改革基金會備份。
